【裁判字號】    90,訴,1587
【裁判日期】    901106
【裁判案由】    清償借款
【裁判全文】
臺灣臺中地方法院民事裁定    九十年度訴字第一五八七號
    聲  請  人
    即  被  告  丙○○
    被      告  甲○○
    即  原  告  台中縣潭子鄉農會
    法定代理人  乙○○
    訴訟代理人  丁○○
右當事人間請求清償借款事件，聲請人聲請裁定停止訴訟，本院裁定如左：
        主      文
聲請駁回。
聲請程序費用由聲請人負擔。
        理      由
一、聲請意旨略以：本件系爭借款借貸關係係緣於民國八十一年十月九日向地政機關
    辦理抵押權設定登記時，由訴外人江錦環代書（現已更名為林靜雙）私自偽造不
    實之不動產抵押契約書，因為聲請人丙○○及甲○○夫婦並未委任訴外人江錦環
    代書辦理抵押設定，故已依法向台灣台中地方法院檢察署提出偽造文書之告訴，
    並於告訴狀中特別指出其在不動產抵押契約書可顯示不法之瑕疵，及當初借款契
    約上借款人及連帶保證人、日期等均為空白，聲請人二人之簽名均遭其冒簽，故
    請求於刑事案件判決確定前，故依民事訴訟法第一百八十二條第一項、第一百八
    十三條之規定，裁定停止本件訴訟。
二、按訴訟全部或一部之裁判，以他訴訟之法律關係是否成立為據者，法院得在他訴
    訟終結前，以裁定停止訴訟程序，民事訴訟法第一百八十二條第一項定有明文，
    而訴訟全部或一部之裁判，雖以某法律關係是否成立為據，而該法律關係尚無訴
    訟繫屬於法院，即未為他訴訟之訴訟標的者，無從依民事訴訟法第一百八十二條
    第一項命中止訴訟程序。最高法院二十九年抗字第二四八號著有判例可參，查聲
    請人主張其係因訴外人江錦環偽造文書而對之提起告訴，而該案目前既尚於偵查
    中未起訴，該法律關係，尚無訴訟繫屬於法院，揆諸上說明，自無從命中止訴訟
    程序。
三、次按民事訴訟法第一百八十三條規定：「訴訟中有犯罪嫌疑牽涉其裁判者，法院
    得在刑事訴訟終結前以裁定停止訴訟程序」。所謂訴訟中有犯罪嫌疑牽涉其裁判
    ，係指在民事訴訟繫屬中，當事人或第三人涉有犯罪嫌疑，足以影響民事訴訟之
    裁判，非俟刑事訴訟解決，民事法院即無從或難於判斷者而言，僅當事人或第三
    人於訴訟繫屬中涉有偽造文書、證人偽證、鑑定人為不實之鑑定等罪嫌，始足當
    之。查相對人請求聲請人給付借款所憑之借據，與抵押權設定契約書是否經偽造
    無關，而關於借據上之關於聲請人之簽名是否為訴外人林靜雙所偽造，係本件民
    事訴訟繫屬前所發生之事由，並非訴訟中涉有犯罪嫌疑。且民事法院獨立審判，
    不受刑事判決認定事實之拘束，亦無刑事訴訟終結前停止訴訟之必要。是聲請人
    聲請裁定停止訴訟，即屬無據，應予駁回。
四、依民事訴訟法第九十五條、第七十八條規定裁定如主文。
中      華      民      國    九十      年     十一     月      六      日
                                    臺灣臺中地方法院民事第三庭
~B法      官  許石慶
右為正本係照原本作成
本件不得抗告
中      華      民      國    九十      年     十一     月      八      日
~B書記官


司法院資訊處製作；財團法人民間司法改革基金會備份。
